臺灣板橋地方法院刑事判決　　　　　　　96年度易字第1679號
公　訴　人　臺灣板橋地方法院檢察署檢察官
被　　　告　甲○○
　　　　　　　　　　（另案於臺灣岩灣技能訓練所執行中）
上列被告因傷害案件，經檢察官提起公訴（95年度偵字第20112
號），本院判決如下：
    主  文
甲○○共同傷害人之身體，處有期徒刑拾月。減為有期徒刑伍月
，如易科罰金，以銀元參佰元折算壹日。
    事  實
一、甲○○因與丙○○、乙○○（原名黃堅原）兄弟所經營、位
    於臺北縣泰山鄉○○路○ 段676 號之「全球車行」有金錢債
    務糾紛，且乙○○曾向其催討債款，致對乙○○心生不滿，
    為糾眾教訓乙○○，竟夥同真實姓名年籍不詳、自稱「許志
    華」及其他不詳之成年男子計三十餘人，而共同基於傷害人
    之身體之犯意聯絡，於民國95年1 月8 日16時許，分坐6 部
    汽車，前往上址「全球車行」，由甲○○、「許志華」率領
    其中十餘名不詳成年男子，進入該車行內，分持木棍、車行
    內之椅子等物，或以徒手方式，共同毆打乙○○，其餘不詳
    成年男子則在車行外把風、助勢，致乙○○受有頭部外傷併
    嘔吐、胸部挫傷等傷害。甲○○等人於逞兇洩憤後，始罷手
    離去。
二、案經乙○○訴由臺北縣政府警察局新莊分局報請臺灣板橋地
    方法院檢察署檢察官偵查起訴。
    理  由
一、證據能力部分：按被告以外之人於審判外之言詞或書面陳述
    ，除法律有規定者外，不得作為證據，刑事訴訟法第159 條
    第1 項固定有明文。惟被告以外之人於審判外之陳述，雖不
    符同法第159 條之1 至之4 之規定，而經當事人於審判程序
    同意作為證據，法院審酌該言詞陳述或書面陳述作成時之情
    況，認為適當者，亦得為證據；當事人、代理人或辯護人於
    法院調查證據時，知有第159 條第1 項不得為證據之情形，
    而未於言詞辯論終結前聲明異議者，視為有前項之同意，此
    亦據同法第159 條之5 規定甚明。查本件被告、檢察官於本
    院準備程序中均未就證據能力提出爭執，且迄於言詞辯論終
    結前，亦未就本院所調查之證據主張有刑事訴訟法第159 條
    第1 項不得為證據之情形，應認均已同意得作為本案之證據
    。從而，下述之證據資料縱有屬傳聞證據，且不符刑事訴訟
    法第159 條之1 至之4 之規定者，經本院審酌各該證據資料
    作成時之一切客觀情況，認無不適當之情事，均認有證據能
    力，合先敘明。
二、訊據被告甲○○對於伊與丙○○、乙○○（原名黃堅原）兄
    弟所經營之「全球車行」有金錢債務糾紛，而乙○○於上揭
    時、地遭十餘名成年男子毆打之時，伊有在場等情，固均坦
    承不諱，惟矢口否認有何共同傷害犯行，辯稱：伊當時只是
    去勸架，沒有出手打人云云。經查：
（一）上揭事實，業據證人即告訴人乙○○於警詢、偵訊及本院
      審理時指訴綦詳。其於95年1 月10日警詢時指稱：我於95
      年1 月8 日16時許，在臺北縣泰山鄉○○路○ 段676 號「
      全球車行」內遭人毆打，當時是被告甲○○唆使「許志華
      」及他們的同夥到我的車行，被告、「許志華」及他們的
      同夥二話不說就動手打我，對方大約十幾人，有幾個人拿
      木棒、椅子及燈管，……我與「許志華」不認識，與被告
      認識，他是之前我們車行的業務員，被告欠我們車行的錢
      ，結果我向他索取欠款，被告覺得沒面子，所以他就唆使
      「許志華」帶人來車行打我等語（見偵卷第4 頁）；嗣於
      95年9 月21日檢察官偵訊時指稱：被告於95年1 月8 日16
      時，在「全球車行」打我，他帶很多人打我，我只認識被
      告，他看我不順眼就找人打我，……當時有一個叫「志華
      」的人進來，說我很囂張，要找我比高下，之後就有十幾
      個人，包括被告衝進來一直打我，造成我頭、胸挫傷等語
      （見偵卷第15、16頁）；復於96年8 月10日本院審理時證
      稱：當時被告帶很多人過來，至少有三十人，……有出手
      的至少有十個人，有人拿鐵棒、木棒，他們十幾個人一起
      打我的頭部及全身，打完停了再打，被告是徒手打我，並
      沒有拿東西，……被告帶過來的人，我都不認識，……被
      告原本是「全球車行」的員工，後來他自己出去開店，在
      他們來打人之前，被告有跟我提過「許志華」這個人，但
      我不認識「許志華」，只知道「許志華」是被告所開車行
      的員工，當時情形很混亂，但我確定「許志華」有出手打
      我，……我知道被告所開的「高翔車行」，因為車子交易
      要去牽車時，我有去過「高翔車行」等語（見本院卷第62
      至64頁）。經核其前後指訴，主要情節均相符合，未見有
      何疵誤，而告訴人乙○○與被告素無怨隙，衡情應無甘冒
      誣告及偽證罪責，設詞陷害被告之理。另依證人即當時在
      場目擊事件經過之丙○○於96年4 月19日檢察官偵訊時所
      證：被告帶很多人，約有五十人，擠進辦公室，當時場面
      很混亂，所以不記得他帶什麼東西，……被告帶頭進來，
      一進來什麼都沒說就打我弟弟乙○○，我與乙○○被逼到
      牆角，因被告欠我錢，沒有打我，在場還有很多人也有出
      手，但我不認識，他們拿的東西是店內的椅子、大鎖等物
      （見偵卷第68頁）；嗣於本院審理時證稱：當時車行辦公
      室只有我跟我弟弟乙○○在場，其他都是被告帶來的人，
      辦公室擠了十幾個人，外面還有二十幾個人，我當時從辦
      公室隔著窗戶就可以看到外面廣場，被告當時他們總共開
      了6 部車過來，……他們都是跟著被告後頭走進來，而且
      我跟被告算是舊識，他周遭的朋友平常跟在他旁邊的，我
      也曾經看過，但不知道名字，……我跟我弟弟乙○○在管
      理車行，當時跟被告買車的合約書是乙○○簽訂，所以有
      牽扯進來，我不知道被告為何要特別針對乙○○，……當
      時有將近十個人動手，輪流丟椅子、拿木棒打乙○○的頭
      ，椅子是本來放在我們辦公室的椅子，木棒是他們帶來的
      ，被告有動手，他拿我們辦公室的椅子打乙○○，當時場
      面很混亂，打了好幾分鐘等語（見本院卷第57至59頁），
      所述主要情節亦與告訴人乙○○之前開證詞相合。至於若
      干細節略有出入，顯係肇因於當時情況混亂，並受限於人
      之觀察、記憶能力無法鉅細靡遺之正當現象，無礙渠等證
      詞之可信度。再徵諸被告亦坦承其與「全球車行」有金錢
      債務糾紛，而乙○○於上揭時、地遭十餘名成年男子毆打
      之時，伊確有在場等情不諱，且於本院審理時供承：乙○○曾與其父親赴伊所經營之「高翔車行」洽談車款糾紛事
      宜，且認乙○○當時之態度、口氣不是很好，而與在場之
      「許志華」發生口角等語（見本院卷第66、67頁），顯見
      被告係因與丙○○、乙○○兄弟所經營之「全球車行」有
      金錢債務糾紛，且乙○○曾向其催討債款，致對乙○○心
      生不滿，為糾眾教訓乙○○，始夥同「許志華」及其他不
      詳之成年男子共同逞兇無疑。此外，復有新光吳火獅紀念
      醫院診斷證明書1 紙附卷可稽（見偵卷第9 頁），足認告
      訴人乙○○之上開指證，確與事實相符，而堪採信。
（二）被告雖辯稱伊當時前往案發現場，只是去勸架云云。惟就
      其為何會知悉「許志華」將赴「全球車行」乙節，被告於
      準備程序時供稱：事發前，我剛好打電話給「許志華」，
      「許志華」說他要去「全球車行」，但沒有說要過去做什
      麼，我知道「許志華」及乙○○之前有口角，怕雙方會有
      傷害行為，才在電話中跟「許志華」約在「全球車行」碰
      面，到場後除了看到「許志華」，還有他的幾個朋友，約
      有5 、6 人云云（見本院卷第27、28頁）；嗣於本院審理
      時改稱：案發當天下午我在「高翔車行」，「許志華」打
      電話給我說要去找乙○○理論，我不想他們發生問題，就
      趕過去制止，許志華有帶十幾位成年男子到場云云（見本
      院卷第67、68頁），前後供詞顯然相歧，已見其虛。況且
      ，被告所謂「許志華」與乙○○之間曾經有口角，乃係肇
      因於被告與「全球車行」間之金錢債務糾紛，此據被告供
      明在卷，則被告之友人「許志華」與其他不詳成年男子同
      赴「全球車行」毆打乙○○，無異係為被告出氣，值此情
      況，被告對於傷害事件，豈有事前毫無所悉之理？所辯應
      係畏罪卸責之詞，委難採信。
（三）綜上所述，本案事證已明，被告之犯行堪予認定，應依法
      論科。
三、查被告行為後，刑法部分條文業於94年2 月2 日修正公布，
    95年7 月1 日施行，修正後刑法第2 條第1 項規定：「行為
    後法律有變更者，適用行為時之法律；但行為後之法律有利
    於行為人者，適用最有利於行為人之法律。」係規範行為後
    法律變更所生新舊法比較適用之準據法，於新法施行後，應
    適用修正後刑法第2 條第1 項之規定，為「從舊從輕」之比
    較。又法律變更之比較適用，比較時應就罪刑有關之共犯、
    未遂犯、想像競合犯、牽連犯、連續犯、結合犯，以及累犯
    加重、自首減輕暨其他法定加減（如身分加減）與加減例等
    一切情形，綜其全部罪刑之結果而為比較；且就比較之結果
    ，須為整體之適用，不能割裂分別適用各該有利於行為人之
    法律（最高法院24年上字第4634號判例、27年上字第2615號
    判例、95年第8 次刑事庭會議決議參照）。經查：
（一）被告行為時，修正前刑法第28條規定：「二人以上共同實
      施犯罪之行為者，皆為正犯。」；修正後刑法第28條規定
      ：「二人以上共同實行犯罪之行為者，皆為正犯。」修正
      後刑法第28條規定之共同正犯，基於個人責任原則及法治
      國人權保障，限於直接從事構成犯罪事實之行為者（含共
      謀共同正犯），排除「陰謀共同正犯」及「預備共同正犯
      」之類型，是修正後之共同正犯之可罰性要件之範圍業已
      限縮。惟本件情形，被告係直接從事犯罪構成要件行為，
      不論依修正前、後之規定，均成立共同正犯，比較適用新
      舊法，此部分之結果並無不同。
（二）本件被告所犯刑法第277 條第1 項（詳下述）之法定刑含
      有罰金。而95年6 月14日修正公布、同年7 月1 日施行之
      刑法施行法增訂第1 條之1 規定：「中華民國94年1 月7
      日刑法修正施行後，刑法分則編所定罰金之貨幣單位為新
      臺幣。94年1 月7 日刑法修正時，刑法分則編未修正之條
      文定有罰金者，自94年1 月7 日刑法修正施行後，就其所
      定數額提高為30倍。但72年6 月26日至94年1 月7 日新增
      或修正之條文，就其所定數額提高為3 倍。」；另刑法第
      33條第5 款修正為：「罰金：新臺幣1 千元以上，以百元
      計算之。」而依被告行為時之刑罰法律，罰金係以銀元為
      單位，至於罰金最低額依修正前刑法第33條第5 款規定則
      為銀元1 元。比較修正前、後之法律規定，並依現行法規
      所定貨幣單位折算新臺幣條例折算後，罰金之最高額並無
      二致，惟就罰金最低額部分，依新法規定為新臺幣1 千元
      ，依舊法規定為銀元1 元（即新臺幣3 元），此部分以被
      告行為時之舊法規定較有利於被告。
（三）經綜合全部罪刑而為比較結果，本件涉及新舊法比較適用
      者，新法之規定非有利於被告，揆諸上揭說明，應依刑法
      第2 條第1 項前段，一體適用被告行為時之舊法規定，合
      先敘明。
四、核被告所為，係犯刑法第277 條第1 項之傷害罪。被告與真
    實姓名年籍不詳、自稱「許志華」及其他成年男子計三十餘
    人間，有犯意聯絡及行為分擔，為共同正犯。爰審酌被告不
    思以理性方法解決金錢債務糾紛，竟糾眾尋釁，挾其人數優
    勢，出手毆打告訴人乙○○，手法暴戾，兼衡其智識程度、
    素行狀況、犯罪之動機、目的、對於告訴人所生之危害程度
    及犯後飾詞狡辯，未見悔意等一切情狀，量處如主文所示之
    刑，以資懲儆。
五、本件被告犯罪時間係於96年4 月24日以前，合於中華民國九
    十六年罪犯減刑條例所定之減刑條件，爰依該條例規定減刑
    之。本件於減刑後，合於易科罰金之要件。查被告行為時，
    修正前刑法第41條第1 項前段規定：「犯最重本刑為5 年以
    下有期徒刑以下之刑之罪，而受6 個月以下有期徒刑或拘役
    之宣告，因身體、教育、職業、家庭之關係或其他正當事由
    ，執行顯有困難者，得以1 元以上3 元以下折算1 日，易科
    罰金。」又依當時適用之罰金罰鍰提高標準條例第2 條規定
    ，應就其原定數額提高為100 倍折算1 日，再依現行法規所
    定貨幣單位折算新臺幣條例第2 條規定折算後，應以新臺幣
    300 元以上900 元以下折算1 日。而被告行為後，刑法第41
    條第1 項前段已修正為：「犯最重本刑為5 年以下有期徒刑
    以下之刑之罪，而受6 個月以下有期徒刑或拘役之宣告者，
    得以新臺幣1 千元、2 千元或3 千元折算1 日，易科罰金。
    」經比較新舊法適用結果，此部分以被告行為時之舊法有利
    於被告。依刑法第2 條第1 項前段規定，自應適用修正前規
    定諭知如易科罰金之折算標準。
六、被告等人持以傷害告訴人乙○○之椅子，係屬「全球車行」
    所有之物；而木棍等物，則未據扣案，查無證據堪認目前仍
    然存在，且屬被告或共犯所有之物，爰不予宣告沒收，附此
    敘明。
據上論斷，應依刑事訴訟法第299 條第1 項前段，刑法第2 條第
1 項前段、第28條（修正前）、第277 條第1 項、第41條第1 項
前段（修正前），罰金罰鍰提高標準條例第1 條前段、第2 條（
修正前），中華民國九十六年罪犯減刑條例第2 條第1 項第3 款
、第7 條、第9 條，判決如主文。
本案經檢察官沈志成到庭執行職務。
中　　華　　民　　國　　96　　年　　8 　　月　　24　　日
                  刑事第十五庭  法　官　朱嘉川
以上正本證明與原本無異。
如不服本判決應於送達後10日內向本院提出上訴狀。
                                書記官　陳聖儒
中　　華　　民　　國　　96　　年　　8 　　月　　31　　日
附錄本案論罪科刑法條全文：
中華民國刑法第277 條：
傷害人之身體或健康者，處3 年以下有期徒刑、拘役或1 千元以
下罰金。
犯前項之罪因而致人於死者，處無期徒刑或7 年以上有期徒刑；
致重傷者，處3 年以上10年以下有期徒刑。
